【裁判字號】    99,交聲,1430
【裁判日期】    990907
【裁判案由】    交管條例聲異
【裁判全文】
臺灣板橋地方法院交通事件裁定        99年度交聲字第1430號
原處分機關  交通部公路總局臺北區監理所
異  議  人  甲○○
即受處分人
上列異議人因違反道路交通管理處罰條例案件，對於交通部公路
總局臺北區監理所於民國99年5 月19日以北監自裁字第裁40-CY0
000000號所為之裁決處分（原舉發案號：臺北縣政府警察局99年
3 月27日北縣警交大字第CY0000000 號），聲明異議，本院裁定
如下：
    主  文
異議駁回。
    理  由
一、按汽車駕駛人行車速度超過規定之最高時速六十公里以上者
    ，處新臺幣（下同）六千元以上二萬四千元以下罰鍰，並當
    場禁止其駕駛；汽車駕駛人有第四十三條情形者，除依原條
    款處罰鍰外，並記違規點數三點；汽車駕駛人，有第四十三
    條規定之情形者，應接受道路交通安全講習，道路交通管理
    處罰條例第43條第1 項第2 款、第63條第1 項第3 款、第24
    條第1 項第3 款分別定有明文。
二、原處分意旨略以：異議人即受處分人甲○○於民國99年3 月
    27日夜間11時23分許，駕駛車牌號碼為0759-DQ 號之自用小
    客車，行經臺北縣金山鄉○○○○○路二點二公里處（下稱
    舉發地點）時，超速行駛六十公里以上未滿八十公里（時速
    為一百一十四公里），經臺北縣政府警察局金山分局交通分
    隊執勤警員以科學儀器測速後，以北縣警交字第CY0000000
    號違反道路交通管理事件通知單逕行舉發。嗣異議人依法提
    出申訴，經交通部公路總局臺北區監理所於99年5 月19日以
    北監自裁字第裁40-CY0000000號裁決書裁決，裁處異議人罰
    鍰八千元，並記違規點數三點及施以道路交通安全講習。
三、異議意旨則略以：當天異議人駕駛汽車沿台二甲線公路往金
    山方向行駛，先經過「八煙溫泉會館」，再行經舉發地點，
    然舉發地點前一百公尺，並未依規定設置測速警告標示，僅
    在八煙溫泉會館前方五百公尺處設有「前有測速照相」固定
    警示牌，距離拍照舉發地點已有三點三公里，且最高時速五
    十公里之路面標示距離舉發地點亦有二公里多之遠，而台二
    甲線公路各路段之速限並非一致，倘無速限標示提醒，汽車
    駕駛人未必能記得最高速限為何，況依道路交通管理處罰條
    例第7 條之2 第3 項立法意旨，執勤警員既未於舉發地點前
    方一百公尺處設置警告標示，則其以科學儀器取得證據資料
    即屬違法，該證據資料不得用以證明汽車駕駛人之違規事實
    ，爰請求撤銷原處分云云。
四、經查：
(一)異議人於上開時、地駕駛前揭自小客車行經最高時速為五十
    公里之臺北縣金山鄉○○○○○路二點二公里處時，經當時
    於該處執勤之警員以科學儀器測得時速為一百一十四公里之
    事實，為異議人所不爭執，並有臺北縣政府警察局金山分局
    99年8 月19日北縣警金交裁字第0990016950號函所附舉發通
    知單及採證照片各一份在卷可參，是此部分事實堪以認定，
    合先敘明。
(二)按行車速度，依速限標誌或標線之規定，無速限標誌或標線
    者，行車時速不得超過五十公里。但在未劃設車道線、行車
    分向線或分向限制線之道路，或設有快慢車道分隔線之慢車
    道，時速不得超過四十公里，道路交通安全規則第93條第1
    項第1 款定有明文。本件異議人自承在二公里多前有最高速
    限為時速五十公里之路面標示，則迄至警員測速拍照前既未
    另有最高速限之指示，最高速限自仍應維持為時速五十公里
    ，縱使異議人一時不注意，亦應依前揭法條規定以時速五十
    公里為準。況本件台二甲線公路即陽金公路，主要係行經陽
    明山區，在山區○○路之情形下，縱使沿路最高速限未盡相
    同，衡情亦不可能高於六十公里。而本件異議人時速高達一
    百一十四公里，已屬危險駕駛行為，顯然已非不記得該路段
    最高速限之問題，而是根本無意遵守最高速限之規定，未肇
    生交通事故致人傷亡已屬萬幸，異議人事後竟執此以為抗辯
    ，自非可採。
(三)道路交通管理處罰條例第7 條之2 第3 項雖規定對於行車速
    度超過規定之最高速限或低於規定之最低速限之違規行為，
    採用固定或非固定式科學儀器取得證據資料證明者，於一般
    道路須至少於一百公尺，於高速公路、快速公路須至少於三
    百公尺前，明顯標示之，然上開規定係因考量政府處罰違規
    超速之行為，其目的並不在於處罰本身，而係欲透過此舉而
    促使駕駛人能夠遵守速限規定，且在駕駛人維持最高速限行
    駛時，因係以腳控制油門，難免不慎用力而偶爾超速，然駕
    駛人因需注意車前狀況，無法隨時低頭盯者儀表板注意自己
    是否已經超速，故要求交通及警政單位，在一定距離前樹立
    警告標示，以提醒駕駛人注意自己當時車速以遵守速限規定
    ，並避免有遭民眾詬病為「偷拍」之執法方式。復按駕駛人
    開車行駛於公路上應遵守交通速限，除為法定之義務外，更
    為最基本之交通常識與行車道德，自不因上開條文之增訂而
    有所減輕，亦無所謂若未見到警告標示，或經過警告標示三
    百公尺後不會有固定或非固定式測速儀器而得任意超速之信
    賴利益可言，是以執法單位若確實已採取相當之提醒措施，
    使駕駛人能及時注意到前方有測速科學儀器，而得適時將速
    度維持在法定速限內，即應認已符合法定程序。
(四)查本件依舉發單位即上開金山分局99年5 月10日北縣警金交
    裁字第0990009072號函所載，執勤員警於執行違規取締勤務
    時，已於執勤地點前放置「前有測速照相」提醒標誌以符合
    前開法律規定。異議人雖辯稱其當時並未見到該警告標示云
    云，然異議人以高達一百十四公里之時速超速六十四公里行
    駛，已非上開因未注意儀表板致不慎超速之情形，而係刻意
    大幅超速之危險駕駛行為，業如前述，本即非前揭設立警告
    標示規定所欲保護之對象。況異議人於夜間11時許以一百十
    四公里之時速在一般道路高速行駛，其注意力自集中於車前
    路況，才能在臨時有狀況發生時得以及時閃煞，採證照片中
    異議人之自小客車即已經有部分車身跨越路中分向線行駛，
    故當時路邊是否有警告標示，高速行駛之異議人亦不見得會
    及時注意到，是其陳稱當時警方並未在一百公尺前設置警告
    標示云云，自難逕予採信。
五、綜上所述，異議人上開所辯，均不足採，其當時確係以時速
    一百一十四公里之速度超速行駛在最高時速為五十公里之公
    路路段，行車速度超過規定之最高時速達六十公里以上之違
    規事實，堪以認定。從而原處分機關援引首揭規定及違反道
    路交通管理事件統一裁罰基準及處理細則，裁處異議人罰鍰
    八千元，並記違規點數三點及施以道路交通安全講習，核無
    不當或違法之處，本件異議為無理由，應予駁回。
六、據上論斷，應依道路交通案件處理辦法第19條，裁定如主文
    。
中    華    民    國    99    年    9     月    7    日
                  交通法庭  法  官 張紹省
以上正本證明與原本無異。
如不服本裁定應於送達後五日內向本院提出抗告狀。
                            書記官 周雅玲
中    華    民    國    99    年    9     月    7    日

司法院資訊處製作；財團法人民間司法改革基金會備份。
